【裁判字號】    98,重訴,448
【裁判日期】    990408
【裁判案由】    不動產所有權移轉登記
【裁判全文】
臺灣臺北地方法院民事判決             98年度重訴字第448號
原      告  鍾介仁
訴訟代理人  官朝永律師
            鄭珮玟
被      告  昇陽建設企業股份有限公司
法定代理人  麥寬成
訴訟代理人  張家聲律師
上列當事人間不動產所有權移轉登記事件，本院於民國99年3月2
5日言詞辯論終結，判決如下：
    主  文
原告之訴及假執行之聲請均駁回。
訴訟費用由原告負擔。
    事實及理由
壹、程序方面：
  (一)按訴訟，由被告住所地之法院管轄；又當事人得以合意定第
    一審管轄法院，民事訴訟法第1條第1項前段、第24條第1項
    前段分別定有明文。查本件被告址設臺北市○○○路○段289
    號12樓，且兩造以契約書第39條合意管轄定買賣標的物所在
    地即本院為第一審管轄法院，有兩造房地預定買賣契約書（
    詳審重訴卷第28頁）可稽，亦為兩造所不爭執。是本院自有
    本件第一審管轄權，合先敘明。
  (二)再按，訴狀送達後，原告不得將原訴變更或追加他訴，但有
    因情事變更而以他項聲明代最初之聲明之情形者，不在此限
    ，民事訴訟法第255條第1項第4款訂有明文。本件原告起訴
    時係主張被告應將坐落於臺北市○○區○○段三小段585地
    號土地（所有權應有部分855/100,000）及同段33210建號（
    門牌號碼臺北市北投區○○○路21號10樓）暨共用部分3324
    8建號（所有權應有部分1,551/100,000）、33249建號（所
    有權應有部分915/100,000）、33250建號（所有權應有部分
    為74/10,000，含停車位編號地下五層9號）建物所有權移轉
    登記與原告，並將上開土地、建物交付原告。（詳審重訴卷
    第4頁），嗣因系爭房地於本件訴訟中已於民國98年8月12日
    以買賣為原因移轉登記予訴外人簡蒂暖，原告主張被告應改
    負債務不履行之損害賠償責任，爰依民事訴訟法第255條第1
    項第4款之規定，變更聲明為被告應給付原告新台幣（下同
    ）1821萬9880元（詳本院卷第15、16頁），有建物登記第二
    類謄本影本附卷為憑（詳本院卷第31、32頁），核屬因情事
    變更而以他項聲明代最初之聲明，揆諸上開說明，於法即無
    不合，應予准許。
貳、實體方面：
一、原告起訴主張：
  (一)緣原告於94年12月26日與被告簽訂「昇陽麗緹大廈」房地預
    定買賣契約（下稱系爭買賣契約），購買坐落臺北市○○區
    ○○段3小段585地號之昇陽麗緹大廈B4棟12樓房屋、停車位
    連同基地1戶（下稱系爭不動產），約定買賣價金為2780萬
    元，均按期付款。被告於97年10月27日完工並辦理第一次建
    物登記後通知原告於97年12月31日會同進行完工交屋驗收手
    續，結果有如下之瑕疵：1、玄關門邊管道間樑高（樓高反
    應差10cm）。2、主浴室明鏡補漆。3、機房缺鏡檯面。4、
    梯區無感應電燈裝置。5、臥室冷排逆流。6、廚具上櫃拉桿
    歪斜。7、油漆牆面修繕(標籤處)。8、木門受口裂縫修繕。
    9、前陽台落地窗鎖扣調整。10、缺馬桶蓋×3、滅火器×1
       。11、工作陽台缺冷熱水龍頭。12、主臥室木門水平鎖
       調整等。由於上開第1項瑕疵無法補正，而被告否認有該
       項瑕疵，原告乃於98年1月16日向臺北市政府申訴，被告
       則於98年1 月20日發函向原告表示無重大瑕疵並通知原
       告繳付第34期款，原告回覆希冀等申訴案查明有無該項
       瑕疵後再付款，被告卻於98年3月6日以存證信函催告被
       告於7日內付款否則解除契約，原告乃於98年3月9日以存
       證信函催告被告應依約辦理所有權移轉登記，並於98年3
       月12日委請律師發函表示希望總價款5％（即139萬元）
       保留至瑕疵爭議解決後再行給付，然被告卻又寄發存證
       信函催告如逾期不全額繳清價款將解除契約，原告即於
       98年3月19日將第43期交屋款1801萬元交付予被告公司，
       惟仍保留139萬元瑕疵爭議款，俟驗收單上所載各項瑕疵
       妥善解決後再行給付，並於翌日委請律師發函要求被告
       公司依契約約定辦理系爭不動產之所有權移轉登記手續
       及後續交屋事宜，詎料，被告竟於98年3月20日以存證信
       函表示原告經3次催告仍未全數繳納1940萬元，依約解除
       契約，並要求原告與其洽商退款事宜。嗣又於本件訴訟
       繫屬中（98年8月12日）將系爭不動產所有權移轉予第三
       人簡蒂暖。
  (二)按，出賣人應負不完全給付之債務不履行責任者，買受人得
    類推適用民法第二百二十六條第二項規定請求損害賠償；或
    類推適用給付遲延之法則，請求補正或賠償損害，並有民法
    第二百六十四條規定之適用。又種類之債在特定時，即存有
    瑕疵者，出賣人除應負物之瑕疵擔保責任外，並應負不完全
    給付之債務不履行責任，併此說明。最高法院77年度第7次
    民事庭會議決議參照。本件被告依兩造簽訂之系爭買賣契約
    ，交付系爭不動產時，除應負物之瑕疵擔保責任外亦應負不
    完全給付之債務不履行責任，而系爭不動產有「完工交屋驗
    收表」所示之瑕疵，除第1項尚有爭議外，其餘瑕疵為兩造
    所不爭執，徵諸上開決議，原告於被告完成補正及損害賠償
    （或減少價金）前，非不得依民法第264條之規定行使同時
    履行抗辯權，況依行政院消費者保護委員會90年度公布之預
    售屋買賣定型化契約應記載事項及不得記載事項第14點第1
    項之規定，於被告完成補正各項瑕疵並通知原告會同完成驗
    收前，原告亦得保留總價款5％作為交屋保留款，準此，原
    告業已付清系爭不動產買賣總價款之95％計2641萬元及工程
    追加款9萬1665元予被告，原告於被告瑕疵補正或減少價金
    確定前，拒絕給付相當之價金（總價款5％），並不構成給
    付遲延。從而，被告於98年3月20日所為之解除契約於法顯
    屬無據。因此，爰依民法第226條第1項之規定請求損害賠償
    。
  (三)本件被告於訴訟繫屬中故意將系爭不動產所有權移轉與第三
    人，致陷於給付不能，該給付不能顯係可歸責於被告之事由
    。而本件系爭不動產附近之房屋，於98年8月間之成交價為
    每坪單價53.9萬元、停車位250萬元，若被告不違約將系爭
    不動產移轉登記予第三人而致給付不能者，則依通常情形系
    爭不動產目前之市價為4068萬8150元（計算式：53萬9000元
    ×70.85+250萬元=4068萬8150元），乃原告依通常情形可得
    預期之利益，扣除被告已經提存2107萬8270元及尚未繳交之
    尾款139萬元，則原告所受損害及所失利益合計為1821萬988
    0元（4068萬8150元－2107萬8270元－139萬元＝1821萬9880
    元），是原告請求被告1821萬9880元之損害賠償，依法為有
    理由。聲明：被告應給付原告1821萬9880元；願供擔保，請
    准予宣告假執行。
二、被告則辯以：
  (一)原告在94年12月26日向被告預定買賣被告所興建之「昇陽麗
    緹大廈」B4棟12樓房屋及坐落土地應有部分，約定買賣價金
    為2780萬元。惟原告並未依約給付第34期期款1940萬元，迭
    經被告於98年1月20日、98年3月6日及98年3月17日具函請求
    給付，原告始於98年3月19日匯付被告1801萬元，尚欠139萬
    元未付，被告乃於98年3月20日具函解除系爭買賣契約，經
    原告在98年3月23日收受送達後，被告復於98年4月9日具函
    通知原告洽商退款事宜。是兩造間之系爭買賣契約業已消滅
    。雖原告以兩造間97年12月31日完工交屋驗收表所載之瑕疵
    主張抑扣期款139萬元拒絕給付予被告，惟前開完工交屋驗
    收表所載第2項至第13項瑕疵，被告已於原告指摘有瑕疵後
    旋即進行調修，並均已於98年1月上旬陸續完成調修，此觀
    營造下包新東陽營造股份有限公司、水電下包興陽工程股份
    有限公司調修瑕疵資料及原告於98年1月16日向台北市政府
    提出消費爭議申訴時，僅主張系爭房屋高度不合即可得證。
    又關於樓高部分，被告於97年8月19日即具函並引據建築技
    術規則第1條第13款定義解釋規定「樓層高度：自室內地板
    面至其直上層地板面之高度；最上層之高度，為至其天花板
    高度。」等語，向原告提出解釋及說明，原告所指系爭房屋
    高度不足約定之335公分云云，顯有誤會。至於原告復主張
    系爭房屋有樑下高度不足約定之335公分之瑕疵云云，亦非
    實在，被告所提被證六存證信函所附圖面，係95年11月8日
    提交原告確認之圖面，該圖面為系爭房屋結構圖，有圖面左
    上角註記「樑下高度標示說明（本圖為結構體尺寸）」等語
    可稽。又建物結構體尺寸，係指建物原結構之尺寸，不含粉
    刷厚度（包括抹平結構體砂漿及油漆厚度）及地板裝修厚度
    （包括抹平結構體砂漿及地磚、木地板厚度），而系爭房屋
    粉刷厚度至少2.5公分以上；地板裝修厚度至少6公分以上，
    因此98年8月14日系爭房屋現場履勘所測得之樑下高度，必
    須加計粉刷厚度及地板裝修厚度始為結構體高度。又結構圖
    標示之CG16號樑及CB11號樑，係工作陽台樑之編號，有該結
    構圖工作陽台左右兩側樑號編定為CG16及CB11可稽，而結構
    圖室內所示之CG16號樑及CB11號樑，由圖面即得看出係與b2
    號樑一體澆置之同一樑，故結構圖室內所示之CG16號樑及CB
    11號樑，實係為b2號樑之誤植，其樑高尺寸均與b2號樑同為
    60公分。另系爭房屋樑下高度在前開期日進行現場履勘測量
    ，依本院履勘測得之樑下高度尺寸，逐一檢視均與圖面標示
    尺寸相符，故以上高度可以證明系爭房屋高度與圖面所示誤
    差極小，殊難謂被告並未依債務本旨履行債務，且上開誤差
    亦無致令原告不能為通常使用情形，原告據此抑扣價款139
    萬元不為給付，其主張顯不合理。
  (二)最後，系爭不動產業經被告以總價3700萬元另出售予訴外人
    簡蒂暖，並於98年8月12日移轉所有權予訴外人簡蒂暖，惟
    系爭不動產係在被告依法解除買賣契約後再行出售，其賣價
    高於兩造原約定系爭買賣價金若干，與原告根本無涉，是原
    告主張被告在已經提存返還原告之買賣價款2107萬8270元外
    ，另行請求被告賠償損害1821萬9880元云云，殊屬無據。退
    萬步言，縱認被告解除系爭買賣契約並非合法，依系爭買賣
    契約第二十七條第1項約定「乙方（即被告）違反前條約定
    致給付不能時，甲方（即原告）得解除本契約，解約時乙方
    除應將甲方已繳之房地價款全部退還甲方外，並應賠償同以
    甲方已繳房地價款同額為違約金，但該賠償之金額如超過房
    地總價百分之二十時，則以此額度為上限。」，被告亦僅須
    依系爭房地總價2780萬元之20％對原告負擔賠償責任。縱上
    所陳，原告所訴並非有理。
三、本件兩造不爭執事項：
  (一)原告於94年12月26日與被告簽訂房地預定買賣契約書（下稱
    系爭契約）向被告買受坐落臺北市○○區○○段三小段585
    地號土地（所有權應有部分855/100,000）及同段33210建號
    （門牌號碼為臺北市北投區○○○路21號10樓）暨共用部分
    33248建號（所有權應有部分1,551/100,000）、33249建號
    （所有權應有部分915/100,000）、33250建號（所有權應有
    部分為74/10,000，含停車位編號地下五層9號）建物，約定
    買賣總價金2780萬元（上述土地、建物以下簡稱系爭不動產
    ）；另兩造有合意增加工程項目，而有工程追加款9萬1665
    元。
  (二)被告於97年9月30日就系爭不動產取得使用執照，並於同年1
    0月27日辦妥建物所有權第一次登記。
  (三)被告通知原告於97年12月31日就系爭不動產進行完工交屋驗
    收手續，經兩造製作完工交屋驗收表，記載系爭不動產尚有
    下列事項待改善：
    1.玄關門邊管道間樑高（樓高反應差10cm ）。
    2.主浴室明鏡補漆。
    3.機房缺明鏡檯面。
    4.梯區無感應電燈裝置。
    5.臥室冷排逆流。
    6.廚具上櫃拉桿歪斜。
    7.油漆牆面修繕（標籤處）。
    8.木門受口裂縫修繕。
    9.前陽台落地窗鎖扣調整。
    10.缺馬桶蓋三個、滅火器一支。
    11.工作陽台缺冷熱水龍頭。
    12.主臥室木門水平鎖調整。
  (四)原告以被告未於97年11月20日將系爭不動產所有權移轉登記
    予原告及系爭不動產有樓層高度不符等瑕疵為由，於98年1
    月16日向臺北市政府提出消費爭議申訴。
  (五)被告於98年1月20日以書面信函定十日期間催告原告給付系
    爭買賣契約約定之第34期價金1940萬元；經原告收受該信函
    。就此原告則於98年1月22日以書面向被告表示第34期價金
    與交屋程序等事宜，俟臺北市政府消費爭議申訴處理完畢後
    再行辦理。
  (六)被告於98年3月6日以存證信函通知原告於文到七日內給付第
    34期價金1940萬元，逾期則解除兩造間買賣契約，並沒收原
    告已付價金556萬元；經原告收受該存證信函。
  (七)原告於98年3月9日發函催告被告表示：依系爭契約第十七條
    約定，被告應於交屋前移轉不動產所有權予原告，並依內政
    部90年9月3日公告於91年3月3日生效之預售屋買賣定型化契
    約應記載及不得記載事項第十五條第一、二項規定，房地產
    權之移轉應於使用執照核發後四個月內備妥產件申辦有關稅
    費及所有權登記，惟被告於97年9月30日取得使用執照後迄
    未辦理產權移轉，遂催告被告應於函至十日內將系爭不動產
    所有權移轉登記予原告。
  (八)原告於98年3月12日發函被告表示：系爭不動產於97年12月3
    1日驗收時具有13項瑕疵，且被告未依系爭買賣契約第十七
    條約定移轉產權，為此依內政部公告之預售屋買賣定型化契
    約應記載及不得記載事項第十四條第一項規定，保留系爭不
    動產買賣總價5％即139萬元作為交屋保留款，待該瑕疵等爭
    議解決後再行給付被告；經被告收受該信函。
  (九)被告於98年3月17日發函原告表示：系爭房屋未辦理交屋作
    業實係依前開(五)所載原告98年1月22日函辦理，原告應依約
    給付價金後再辦理交屋作業，逾期即解除契約並沒收原告已
    繳納之價金556萬元。
  (十)原告於98年3月20日委請律師發函向被告表示其在扣除交屋
    保留款139萬元後，已於98年3月19日將第34期價金中之1801
    萬元存入被告收款帳戶中，而催告被告依系爭契約第十七條
    、第十八條、第二十九條約定於文到三日內辦理系爭房地所
    有權移轉登記手續及後續通知交屋事宜；至於所保留之139
    萬元則待「完工交屋驗收表」上所載瑕疵解決後再行給付；
    經被告收受該信函。
  (十一)截至98年3月19日止原告業已給付買賣價金2641萬元及工程
    追加款9萬1665元予被告，尚有139萬元未給付。
  (十二)被告於98年3月20日發函原告表示解除兩造於94年12月26日
    簽訂之系爭買賣契約，並沒收原告已繳納之價金及工程追加
    款各556萬元、9萬1665元，共計565萬1665元，經原告於98
    年3月23日收受該存證信函；其餘價金2107萬8270元（含已
    給付之買賣價金2641萬元、預收產權移轉登記稅費17萬2000
    元、瓦斯外管線配置費用5萬6270元）因原告拒絕取回，被
    告遂將其提存於台灣板橋地方法院提存所。
  (十三)原告於95年11月8日簽認被告所交付之系爭房屋當層平面圖
    暨結構圖（詳審重訴卷第119頁背面）。
  (十四)系爭房屋於被告解除兩造間買賣契約前，確實存有前開(三)第
    ２至所載之瑕疵。
  (十五)系爭不動產業已於98年8月12日以買賣為原因移轉登記予訴
    外人簡蒂暖。
四、得心證之理由：
    本件原告主張因系爭不動產具有瑕疵，故保留總價款5％作
    為交屋保留款，惟其業已付清系爭不動產買賣總價款之95％
    計2641萬元及工程追加款9萬1665元予被告，被告自應移轉
    系爭不動產所有權予原告，詎被告拒絕移轉，嗣又違法將系
    爭不動產再行出售，自不可能交付原告，被告已陷於給付不
    能，依民法第226條第1項規定，請求被告賠償其損害云云。
    被告則以系爭不動產並無瑕疵且系爭買賣契約業經其於98年
    3月20日合法解除等語置辯。原告則謂被告雖向其為解約之
    意思表示，惟其為同時履行抗辯，是被告之解約不合法。則
    本件首應審酌者即為系爭買賣契約是否業經被告合法解除，
    審酌如下：
  (一)首按，契約當事人之一方遲延給付者，他方當事人得定相當
    期限催告其履行，如於期限內不履行時，得解除其契約，民
    法第254條定有明文。又按，出賣人就其交付之買賣標的物
    有應負擔保責任之瑕疵，而其瑕疵係於契約成立後始發生，
    且因可歸責於出賣人之事由所致者，則出賣人除負物之瑕疵
    擔保責任外，同時構成不完全給付之債務不履行責任，買受
    人如請求補正瑕疵，則在出賣人補正以前，買受人非不得行
    使同時履行抗辯權。又因契約互負債務者，他方提出之對待
    給付若有瑕疵而不完全，既非依債務本旨為之，在未補正前
    ，自得拒絕自己之給付，最高法院86年度台上字第2818號民
    事判決可資參照。本件被告所辯系爭買賣契約業已解除一節
    ，業據提出兩造所不爭執之系爭買賣契約、臺北逸仙郵局第
    51 4號、第679號、第2024號存證信函及被告公司函文等件
    在卷為證（詳審重訴卷第87至115頁、第118至120頁），惟
    原告則謂系爭不動產存有瑕疵，其自得依民法第264條及行
    政院消費者保護委員會（下稱消保會）90年度公布之預售屋
    買賣定型化契約應記載事項及不得記載事項第14點第1項之
    規定，行使同時履行抗辯權，是被告據以遲延給付而解除契
    約，自未合法云云，固提出系爭不動產完工交屋驗收表、上
    開應記載事項及不得記載事項規定內容等件為佐（詳審重訴
    卷第38頁、本院卷第43頁）。經查，原告主張之系爭不動產
    完工交屋驗收表，其固載有第1至13項等瑕疵，惟其中第11
    項記明「測試供水、供電、排水功能正常」等文字，此項顯
    非瑕疵，先予敘明；又再者，該表中第2至10、12、13項之
    瑕疵雖分別為「主浴室明鏡補漆」、「機房缺明鏡檯面」、
    「梯區無感應電燈裝置」、「臥室冷排逆流」、「廚具上櫃
    拉桿歪斜」、「油漆牆面修繕（標籤處）」、「木門受口裂
    縫修繕」、「前陽台落地窗鎖扣調整」、「缺馬桶蓋三個、
    滅火器一支」、「工作陽台缺冷熱水龍頭」、「主臥室木門
    水平鎖調整」等項，然觀諸此等瑕疵並非重大且非屬不能修
    繕補正者；再依被告所陳，前開瑕疵業已由被告僱請興陽工
    程股份有限公司、新東陽營造股份有限公司、包雅登公司等
    廠商於98年1月上旬完成調修，此有工地日報表、水電派工
    單、麗緹工地工卡等件附卷為憑，堪信真實。雖原告復稱被
    告於解除系爭買賣契約之前，並未通知原告前往檢視是否已
    修繕完畢，且於書信往來中，均未提及已修繕完畢或通知原
    告前往複驗云云，惟兩造並未約定前開瑕疵應修補之期間，
    且原告亦非不得限期要求被告補正前開之瑕疵，然原告卻僅
    消極地未主動要求被告修補前開瑕疵，此與常情未合；又縱
    被告迄今未通知原告前開瑕疵業已調修完畢，仍不影響前開
    瑕疵已經修補之事實，是原告此部分之主張即屬無理。
  (二)又查，原告於95年11月8日簽認被告所交付之系爭房屋當層
    平面圖暨結構圖，被告自承該結構圖係構成兩造間買賣契約
    內容的一部份，是本件系爭不動產之樓高及施作範圍即應以
    該圖面為準，已堪認定。然原告主張依圖面所示兩造約定之
    樓高應為335公分，然現場樓高並未達約定高度，經現場測
    量後，各樑下高度尺寸加上各個樑高與圖面標示尺寸有8公
    分以上之落差，於CG16號及CB11號甚至差達18公分以上，與
    約定之高度顯不相符云云，則為被告所否認。經查，前開圖
    面左上角註記「樑下高度標示說明（本圖為結構體尺寸）」
    ，高度方面則註記為355公分，為兩造所不否認，是系爭房
    屋之約定樓高應以335公分為範圍之事實，足堪認定。經本
    院到場履勘，以樑底測量至樓地板地面之方式所計算出之資
    料可知，除CG16號及CB11號二處所計算出之各樑下高度尺寸
    加上各個樑高之數據係與335公分相差18公分左右外，其餘
    部分亦相差約8至9公分，有本院98年8月14日之勘驗筆錄附
    卷可稽，是原告前揭主張，尚屬真實。惟查，觀諸兩造不爭
    執之施作圖面內容可知，其僅載明樓層高度為335公分，未
    約定該項高度是否包含裝潢；準此，參酌現場照片（詳審重
    訴卷第162至164頁）可知，系爭房屋室內地板所鋪設者為木
    質地板，依一般經驗法則可知，於地面另舖設木質地板後，
    其地面高度相較未鋪設前應會墊高；另系爭房屋之天花板業
    經粉刷工程之施作後，其平面厚度亦會較未施作前增加，參
    酌本院到場勘驗係以樑底測量至樓地板地面之方式來計算系
    爭房屋之高度而觀，本件實際樓層高度至少應以前開勘驗測
    量之數據再加上木質地板鋪設之高度以及粉刷厚度後，始為
    系爭房屋之實際樓高；第查，系爭房屋樓層高度業經本院勘
    驗測量後各個樑高加上各樑下高度尺寸分別為G6號樑部分高
    353.5公分、b10號樑部分高328.5公分、b3號樑部分高328公
    分、G2號樑部分高326.5公分、G15號樑部分高327公分、G1
    號樑部分高327公分、CG16號樑部分高317公分、b9號樑部分
    高327公分、G5號樑部分高327公分、b2號樑部分高326公分
    、G1（甲）號樑部分高327公分、G1（乙）號樑部分高327公
    分、Cb11號樑部分高317公分、G13號樑部分高326公分、CG1
    號樑部分高326公分、b1號樑部分高326.5公分、G14號樑部
    分高327.5公分、G9號樑部分高325.5公分，雖CG16號樑及Cb
    11號樑部分高為317公分，惟依被告所述前開二處樑柱係與b
    2號樑一體澆置之同一樑，且從三處所測量出樑下高度尺寸
    亦僅相差1公分以觀，前開二處之樑高應以b2號樑部分高326
    公分為計始為妥適。準此，系爭房屋最低之高度則係G9號樑
    部分即325.5公分，亦即與兩造合意之335公分樓高僅相差
    9.5公分（計算式：335－325.5＝9.5），依前所述，本件實
    際樓層高度應以勘驗測量結果再加上木質地板鋪設之高度及
    粉刷厚度計算之，是以，表示系爭房屋最低高度部分顯然較
    325.5公分高出許多，再參以臺北市建築管理自治條例第23
    條第2項規定「建築物不得突出法定之建築線、牆面線或基
    地地界線；其勘驗尺寸及竣工尺寸應合於下列之容許誤差：
    二、建築物總高度誤差在百分之一以下，且未逾三十公分，
        各樓層高度誤差在百分之三以下，且未逾十公分。」等
        語以觀，足徵本件系爭房屋樓層高度尚在容許誤差之範
        圍。又按所謂物有瑕疵，係指依通常交易觀念，或依當
        事人之決定，認為物應具備之價值、效用或品質而不具
        備者，雖本件系爭房屋雖有未達兩造合意之335公分樓
        層高度之情事，然此項情形尚在容許誤差之範圍內，且
        並未影響系爭房屋之通常效用及預定效用，依前揭說明
        ，自難遽認係瑕疵。則原告主張系爭房屋有「室內高度
        不足」之瑕疵，其得行使同時履行抗辯權云云，與法未
        合，洵無足採。
  (三)綜上，前開完工交屋驗收表其內容所載之1至13項瑕疵，其
    中第1、11項非屬瑕疵，而第2至10、12、13項業已由被告雇
    工修補，是原告自無得以行使同時履行抗辯之餘地，業論述
    如上，又依系爭買賣契約第十七條約定「....若甲方（即原
    告）未依規定日期交付契約書所載之各期房地價款及遲延利
    息或其他應由甲方負擔之費用時，乙方（即被告）得延後過
    戶時間，並依第廿七條第二項違約約定辦理....」及第廿七
    條規定「甲方違反第七條、第十七條規定者，乙方除得依法
    解除本約外，並得依左列方式為之：一、房屋未變更設計前
    ：乙方得沒收甲方已繳之價款，但該沒收之金額以不超過房
    地總價百分之二十為上限。二、房屋已變更設計後：乙方除
    得沒收甲方已繳之房地價款（以不超過房地總價百分之二十
    為限）外，甲方並應負擔恢復至原始設計所發生之全部費用
    ....」等語，是原告未依規定日期交付契約書所載之各期房
    地價款，被告自得依系爭契約第廿七條之約定解除契約並沒
    收原告已繳付之價款，惟以不超過房地總價20％為限。經查
    ，依據兩造系爭買賣契約附件四付款明細表所載，本件第34
    期價款繳款期間為「自領得使用執照日起第四十五天繳付金
    融機構貸款」，故原告於被告領得使用執照日起第45天即負
    有繳付第34期款之義務，然依原告所自承其於98年3月19日
    始將該期價款匯至被告公司之帳戶，且保留瑕疵爭議款139
    萬元等語，經被告催告後原告仍不給付，依前開契約規定，
    原告顯已違反前開契約第十七條規定，則被告依約解除系爭
    買賣契約，並沒收原告已繳納之價款565萬1665元，與法有
    據。至於其餘價金2107萬8270元（含已給付之買賣價金2641
    萬元、預收產權移轉登記稅費17萬2000元、瓦斯外管線配置
    費用5萬6270元）因原告拒絕取回，被告遂將其提存於台灣
    板橋地方法院提存所，此應由原告依法辦理取回，一併敘明
    。
五、綜上所述，系爭買賣契約既業經被告合法解除，則原告依系
    爭契約請求被告賠償其損失1821萬9880元，為無理由，應予
    駁回。又原告之訴既經駁回，其假執行之聲請亦失所附麗，
    應併予駁回。
六、本件事證已臻明確，兩造其餘之攻擊防禦方法及舉證，經本
    院審酌後，認均不足以影響本判決之結果，毋庸一一論列，
    併此敘明。
七、據上論結，本件原告之訴為無理由，依民事訴訟法第78條，
    判決如主文。
中    華    民    國    99    年    4     月    8    日
                  民事第五庭  法  官  洪純莉
以上正本係照原本作成。
如對本判決上訴，須於判決送達後20日內向本院提出上訴狀。
中    華    民    國    99    年    4     月    8    日
                              書記官  邱美嫆

司法院資訊處製作；財團法人民間司法改革基金會備份。
